臺灣高雄地方法院刑事判決　　　　　　100年度簡上字第269號
上　訴　人　臺灣高雄地方法院檢察署檢察官
被　　　告　劉瑋莉
上列上訴人因被告詐欺案件，不服本院高雄簡易庭於民國100 年
4 月15日以100 年度簡字第359 號所為之第一審判決（聲請簡易
判決處刑案號：98年度偵字第19143 號），提起上訴，本院管轄
之第二審合議庭判決如下：
    主  文
上訴駁回。
    事  實
一、劉瑋莉可預見將自己名義申請之行動電話門號提供他人使用
    ，有供作財產犯罪用途之可能，而一般人取得以他人名義申
    請之行動電話門號之目的在於取得贓款及掩飾犯行不易被追
    查，對於提供自己名義申請之行動電話門號雖無必供他人用
    以犯罪之確信，竟仍基於縱有人持其所有之門號作為詐騙之
    犯罪工具，亦不違背其本意之幫助犯意，將其分別於民國95
    年10月13日及同年月27日，向臺灣大哥大股份有限公司（下
    稱臺灣大哥大公司）及中華電信股份有限公司（下稱中華電
    信）申辦之行動電話門號0000000000號及0000000000號SIM
    卡，於95年10或11月間某日某時許，在不詳地點，交付予真
    實姓名年籍均不詳之成年人，容任該真實年籍不詳之成年人
    及其所屬之詐欺集團成年成員作為聯絡被害人詐欺取財之用
    。嗣詐欺集團成年成員共同意圖為自己不法所有，分別在奇
    摩拍賣網站上刊登不實廣告，販賣如附表所示商品，並分別
    留下上開行動電話門號聯繫，適有如附表編號1 至9 所示之
    何嘉玲、李佩珊、蔡志強、徐鳳綢、陳葦芋、邱嘉慧、朱真
    慧、楊涵宇、陳怡秀等人上網瀏覽該等廣告後，撥打上開行
    動電話門號而誤信對方有出售商品之真意，均陷於錯誤，並
    依指示，分別於附表所示之時間，各匯款如附表所示之金額
    予其指定之帳戶後旋遭提領一空（詐騙時間、被害人、詐騙
    方式、金額、匯款帳戶及詐欺集團使用行動電話門號、匯款
    時間均詳如附表所示），嗣何嘉玲等人分別察覺遭詐騙後乃
    報警處理，經警循線查獲上情。
二、案經高雄市政府警察局移請臺灣高雄地方法院檢察署檢察官
    偵查後聲請簡易判決處刑。
    理  由
一、按被告以外之人於審判外之陳述，雖不符刑事訴訟法第159
    條之1 至第159 條之4 之規定，而經當事人於審判程序同意
    作為證據，法院審酌該言詞陳述或書面陳述作成時之情況，
    認為適當者，亦得為證據；當事人、代理人或辯護人於法院
    調查證據時，知有第159 條第1 項不得為證據之情形，而未
    於言詞辯論終結前聲明異議者，視為有前項之同意，刑事訴
    訟法第159 條之5 定有明文。查本案判決所引用具傳聞性質
    之各項證據資料，業經本院於審判期日依法踐行調查證據程
    序，公訴人、被告劉瑋莉就上開證據之證據能力均未爭執（
    本院卷第29頁），且於言詞辯論終結前亦未聲明異議，復查
    無依法應排除證據能力之情形，依上開規定，均應認有證據
    能力。
二、訊據被告矢口否認有何幫助詐欺之犯行，辯稱：上開2 個行
    動電話門號確實是我申辦無訛，我當時是交給我男友王威文
    使用，在偵查中說遺失，是因為王威文跟我說遺失，我沒有
    幫助詐欺集團犯罪之意思云云。經查：
  (一)被告分別於95年10月13、同年月27日日，向台灣大哥大公司
    及中華電信公司申辦行動電話門號0000000000、0000000000
    ，並取得前開行動電話門號SIM 卡各1 枚，嗣前開行動電話
    門號SIM 卡經詐欺集團成員持以於附表所示時間，向被害人
    何嘉玲等人詐取款項得逞各情，業據證人即告訴人何嘉玲、
    證人即被害人李佩珊、蔡志強、徐鳳綢、陳葦芋、邱嘉慧、
    朱真慧、楊涵宇、陳怡秀於警詢中之證述（警卷第77、95、
    164 、169 、171 、177 、180 、193 、196 頁），並有台
    灣大哥大資料查詢（他字卷第181 頁）、中華電信高雄營運
    處服務中心97年11月14日高服（三）密字第09700133號函檢
    附之行動電話門號預付卡申請書、被告國民身分證影本、汽
    車駕照影本（他字卷第140 至143 頁）、中華郵政公司自動
    櫃員機儲戶交易明細表（何嘉玲部分、警卷第79頁）、台北
    富邦銀行交易明細表（李佩珊部分、警卷第98頁）、中國信
    託交易明細表（蔡志強部分、警卷第166 頁）、雅虎奇摩拍
    賣網站（警卷第167 頁）、中國信託交易明細表（徐鳳綢部
    分、警卷第170 頁）、國泰世華商業銀行存款存根（陳葦芋
    部分、警卷第173 頁）、中華郵政公司自動櫃員機交易明細
    表（邱嘉慧部分、警卷第179 頁）、彰化銀行匯款回條聯（
    朱真慧部分、警卷第183 頁）、中華郵政公司自動櫃員機交
    易明細表（楊涵宇部分、警卷第195 頁）、中國信託交易明
    細表（陳怡秀部分、警卷第198 頁）、國泰世華銀行安和分
    行96年4 月20日（96）國世安字第75號函檢附楊文傑國泰世
    華銀行開戶基本資料及交易明細（警卷第203 至207 頁）、
    台北富邦銀行龍山分行96年4 月27日北富銀龍山金服字第09
    63300047號函檢附楊文傑開戶資料及交易往來明細（警卷第
    209 至213 頁）、上海商業儲蓄銀行永康分行100 年6 月16
    日上永康字第1000000096號函檢附之許秀蘭申設資料及100
    年6 月27日上永康字第1000000102號函檢附之帳戶明細表（
    本院卷第33、34、36、37頁），復為被告所是認，上情洵堪
    認定。
  (二)被告雖以前詞置辯，惟被告於偵查中辯稱遺失，並未供陳係
    交付予王威文使用，被告前後供述不一，所述是否屬實，已
    非無疑。徵諸證人即其前夫王威文於本院審理中證述：被告
    是我前妻，被告並沒有將0000000000、0000000000行動電話
    門號交給我，我也沒有將上開行動電話門號交給他人使用等
    詞綦詳（本院卷第68頁背面）。是以證人王威文業已否認持
    有並使用上開門號，亦沒有交付他人使用，是被告辯稱上開
    2 個門號係交給證人王威文使用云云，尚難採憑。
  (三)再者，詐欺集團成員既知利用他人之行動電話門號卡以掩飾
    真實身分，亦明瞭社會上一般稍具理性之人如遇行動電話門
    號SIM 卡遭竊、遺失，為防止遭竊、拾得者擅自使用於犯罪
    ，必旋於發現後立即辦理掛失手續，在此情形下，若猶以各
    該竊得、拾得之行動電話SIM 卡門號作為詐欺被害人之犯罪
    工具，即有可能無法遂行其犯罪並取得不法所得，致渠等大
    費周章從事之犯行成空，是以詐欺集團成員若非確信該行動
    電話門號之原申設人不會立即辦理掛失，當不至以該行動電
    話門號從事於財產犯罪，該等確信與把握，在該行動電話門
    號SIM 卡非出於電話權利人有意提供使用之情形，斷無發生
    之可能。基上，上開行動電話門號既係被告所申辦，且上開
    行動電話門號確為詐欺集團所使用一節，復經認定如前，被
    告迄未能舉證證明系爭門號有何遺失、遭竊等非基於本人同
    意下致脫離占有上開門號，足證上開門號SIM 卡2 枚確係被
    告交付予詐欺集團成員使用甚明。
  (四)末以行動電話係供通訊聯絡之用，申辦行動電話門號並無任
    何特殊之限制，一般民眾皆可以持雙證件（身分證、健保卡
    或駕照）之方式申辦之，且任何人均可任意申辦數行動電話
    號碼供使用，此乃眾所週知之事實，而依一般人之社會生活
    經驗，苟不以自己名義申辦行動電話，卻向不熟悉之不特定
    人蒐集他人之行動電話供己使用，應可預見其目的極可能利
    用該行動電話供作非法使用，以避免身分曝光，防止追查。
    再佐以現今各大眾傳播媒體，對於目前社會上常見之詐欺集
    團犯罪多有報導，而政府機關對於防範詐欺集團犯罪乙事，
    亦不斷予以宣導，故一般人本於正常之認知能力，亦得輕易
    瞭解他人取得自己行動電話門號使用之行徑，要與財產犯罪
    所需有密切之關聯，而以被告於本院審理中均能應答自如之
    情狀，其智識能力顯然未遜於一般常人，對上情當知悉甚詳
    。是以被告任意將其申辦之上開2 個行動電話門號交付他人
    使用，應可預見上開行動電話門號極可能被利用為與詐騙有
    關之犯罪工具，其雖無取得前述行動電話號碼者必然持以詐
    騙他人之確信，仍任由他人使用系爭門號，顯然容認該人縱
    以該門號作為不法詐騙使用，亦不違背其本意，足見被告有
    幫助詐騙集團利用其系爭電話為詐欺之不確定故意及行為至
    明。被告空言無幫助詐欺集團犯罪之故意，尚難採憑。從而
    ，本案事證明確，被告犯行堪以認定。
三、按刑法上之幫助犯，係指以幫助之意思，對於正犯資以助力
    ，而未參與實施犯罪之行為者而言。被告提供上開行動電話
    門號之SIM 卡2 枚予詐欺集團成員，作為實施詐欺取財之聯
    絡工具，究與向被害人施行詐術有別，且亦無證據證明被告
    有參與詐欺取財構成要件之行為，是被告所為僅屬對於詐欺
    集團成員遂行詐欺取財犯行資以助力而已。核其所為，係犯
    刑法第30條第1 項前段、刑法第339 條第1 項幫助詐欺取財
    罪。又被告以提供2 個行動電話門號之1 個幫助行為，供詐
    欺集團為詐欺取財之用，並使附表所示之被害人陷於錯誤，
    轉帳、匯入款項至另案被告楊文傑、許秀蘭所提供之帳戶中
    ，使該等被害人均受有損害，係以一行為同時觸犯數幫助詐
    欺取財罪，為想像競合犯，應依刑法第55條規定，從重論以
    一幫助詐欺取財罪。再被告基於幫助詐欺之犯意而為構成要
    件以外之行為，為幫助犯，爰依刑法第30條第2 項規定，按
    正犯之刑減輕之。
四、原審以被告犯行事證明確，援引刑事訴訟法第449 條第1 項
    前段、第3 項、第454 條第2 項，刑法第30條第1 項前段、
    第2 項、第339 條第1 項、第55條、第41條第1 項前段，刑
    法施行法第1 條之1 第1 項、第2 項前段，並審酌被告在知
    悉國內現今詐騙案件盛行之情形下，竟仍隨意將手機門號供
    實行詐欺犯罪者行騙財物，紊亂社會正常交易秩序，並使不
    法之徒藉此能輕易獲取詐騙所得之金錢，導致檢警難以追緝
    ，惟念及被告並無前科，有臺灣高等法院被告前案紀錄表1
    份在卷可參，素行尚佳，兼衡其犯後態度、犯罪手段、目的
    、告訴人與被害人所受損害等一切情狀，量處如主文所示之
    刑，並諭知易科罰金折算標準，以資懲儆。末以被告犯罪時
    間係在96年4 月24日以前，合於中華民國九十六年罪犯減刑
    條例之規定，復無該條例所列不予減刑之情形，依該條例第
    2 條第1 項第3 款、（據上論斷欄漏引第4 條，惟理由敘明
    仍應減刑，核與判決本旨無違）、第7 條規定，將其宣告刑
    減為二分之一，並諭知易科罰金之折算標準，其認事用法並
    無違誤，量刑亦稱妥適。
五、檢察官上訴意旨略以：被告未與被害人朱真慧和解，且量刑
    過輕為由，為此提起上訴，請求撤銷原判決，另為適當之判
    決等語。惟按量刑輕重，係屬事實審法院得依職權自由裁量
    之事項，苟已斟酌刑法第57條各款所列情狀而未逾越法定刑
    度，不得遽指為違法。又關於刑之量定及易科罰金之折算標
    準，係實體法上賦予法院得為自由裁量之事項，倘其未有逾
    越法律所規定之範圍，除顯有失出失入等科罰與罪責不相當
    之情形外，應予尊重，不得任意加以指摘（最高法院72年度
    台上字第6696號、75年度台上字第7033號判例意旨參照）。
    經查，原判決已審酌前述被告犯罪之動機、目的、手段、告
    訴人與被害人所受損害等刑法第57條各款所列情狀，認應宣
    告有期徒刑4 月，減為有期徒刑2 月為適當，並均諭知易科
    罰金之折算標準，顯已斟酌被告所有犯罪情節、告訴人及被
    害人所受傷害之程度等一切具體情狀而為謹慎之裁量，並無
    違法或顯然失出失入各情，亦無何科罰與罪責不相當或有違
    比例原則之瑕疵可指，檢察官循被害人之請求提起上訴，指
    摘原審法院量刑過輕，為無理由，應予駁回。
據上論斷，應依刑事訴訟法第455 條之1 第1 項、第3 項、第36
4 條、第368 條，判決如主文。
本案經檢察官黃世勳到庭執行職務。
中    華    民    國  100     年    9     月    8    日
                  刑事第十一庭  審判長法  官  李代昌
                                      法  官  鄭  瑋
                                      法  官  林正忠
以上正本證明與原本無異。
不得上訴。
中    華    民    國  100     年    9     月    8    日
                                      書記官  呂姿儀
附表：
┌──┬──────┬───┬────────┬────┬─────┬────┐
│編號│  詐騙時間  │被害人│ 詐  騙  方  式 │詐騙金額│受詐騙款項│匯款時間│
│    │            │      │                │(新臺幣)│匯入之帳戶│        │
│    │            │      │                │        │或詐欺集團│        │
│    │            │      │                │        │使用之行動│        │
│    │            │      │                │        │電話門號  │        │
├──┼──────┼───┼────────┼────┼─────┼────┤
│ 1  │95年11月13日│何嘉玲│在雅虎奇摩拍賣網│27,600元│楊文傑之台│95年11月│
│    │某時許      │      │站以「sbbkkding │        │北富邦銀行│14日18時│
│    │            │      │」帳號刊登販賣中│        │龍山分行帳│57分    │
│    │            │      │國石油油票之不實│        │號00000000│        │
│    │            │      │訊息，並留下賣家│        │6835帳戶  │        │
│    │            │      │「陳俊英」行動電│        │劉瑋莉之行│        │
│    │            │      │話0000000000供被│        │動電話門號│        │
│    │            │      │害人聯絡，致被害│        │0000000000│        │
│    │            │      │人陷於錯誤，撥打│        │          │        │
│    │            │      │該電話購買並匯款│        │          │        │
│    │            │      │至楊文傑帳戶    │        │          │        │
├──┼──────┼───┼────────┼────┼─────┼────┤
│ 2  │95年11月12日│李佩珊│在雅虎奇摩拍賣網│5,400元 │同上      │95年11月│
│    │中午12時許  │      │站以「sbbkkding │        │          │14日17時│
│    │            │      │」帳號刊登販賣新│        │          │36分    │
│    │            │      │光三越百貨公司禮│        │          │        │
│    │            │      │券之不實訊息，並│        │          │        │
│    │            │      │留下賣家行動電話│        │          │        │
│    │            │      │0000000000供被害│        │          │        │
│    │            │      │人聯絡，致被害人│        │          │        │
│    │            │      │陷於錯誤，撥打電│        │          │        │
│    │            │      │話購買並匯款至楊│        │          │        │
│    │            │      │文傑帳戶        │        │          │        │
├──┼──────┼───┼────────┼────┼─────┼────┤
│ 3  │95年11月15日│蔡志強│在雅虎奇摩拍賣網│1,000元 │同上      │95年11月│
│    │15時0分許   │      │站以「sbbkkding │        │          │15日15時│
│    │            │      │」帳號刊登販賣魔│        │          │41分    │
│    │            │      │獸世界遊戲幣之不│        │          │        │
│    │            │      │實訊息，並留下賣│        │          │        │
│    │            │      │家行動電話095278│        │          │        │
│    │            │      │3211供被害人聯絡│        │          │        │
│    │            │      │，致被害人陷於錯│        │          │        │
│    │            │      │誤，撥打該電話購│        │          │        │
│    │            │      │買並匯款至楊文傑│        │          │        │
│    │            │      │帳戶            │        │          │        │
├──┼──────┼───┼────────┼────┼─────┼────┤
│ 4  │95年11月16日│徐鳳綢│在雅虎奇摩拍賣網│18,700元│許秀蘭之上│95年11月│
│    │某時許      │      │站刊登販賣中油油│        │海商業儲蓄│16日8時 │
│    │            │      │票及百貨公司禮券│        │銀行永康分│55分    │
│    │            │      │之不實訊息，並留│        │行帳號3820│        │
│    │            │      │下賣家「陳俊英」│        │0000000000│        │
│    │            │      │行動電話00000000│        │帳戶      │        │
│    │            │      │11供被害人聯絡，│        │劉瑋莉之行│        │
│    │            │      │致被害人陷於錯誤│        │動電話門號│        │
│    │            │      │，撥打該電話購買│        │0000000000│        │
│    │            │      │並匯款至許秀蘭帳│        │          │        │
│    │            │      │戶              │        │          │        │
├──┼──────┼───┼────────┼────┼─────┼────┤
│ 5  │95年11月15日│陳葦芋│在雅虎奇摩拍賣網│17,600元│楊文傑之國│95年11月│
│    │13時許      │      │站刊登販賣中油油│        │泰世華商業│16日15時│
│    │            │      │票及新光三越禮券│        │銀行安和分│16分    │
│    │            │      │之不實訊息，並留│        │行帳號0275│        │
│    │            │      │下賣家「陳俊英」│        │00000000帳│        │
│    │            │      │行動電話00000000│        │戶        │        │
│    │            │      │11供被害人聯絡，│        │劉瑋莉之行│        │
│    │            │      │致被害人陷於錯誤│        │動電話門號│        │
│    │            │      │，撥打該電話購買│        │0000000000│        │
│    │            │      │並匯款至楊文傑帳│        │          │        │
│    │            │      │戶              │        │          │        │
├──┼──────┼───┼────────┼────┼─────┼────┤
│ 6  │95年11月16日│邱嘉慧│在雅虎奇摩拍賣網│6,840元 │楊文傑之國│95年11月│
│    │某時許      │      │站刊登販賣商品之│        │泰世華商業│16日16時│
│    │            │      │不實訊息，並留下│        │銀行安和分│41分    │
│    │            │      │賣家行動電話0911│        │行帳號0275│        │
│    │            │      │453048供被害人聯│        │00000000帳│        │
│    │            │      │絡，致被害人陷於│        │戶        │        │
│    │            │      │錯誤而購買並匯款│        │劉瑋莉之行│        │
│    │            │      │至楊文傑帳戶    │        │動電話門號│        │
│    │            │      │                │        │0000000000│        │
├──┼──────┼───┼────────┼────┼─────┼────┤
│ 7  │95年11月14日│朱真慧│在雅虎奇摩拍賣網│88,080元│同上      │95年11月│
│    │21時許      │      │站以「lolmansoof│        │          │15日14時│
│    │            │      │a 」帳號刊登販賣│        │          │許      │
│    │            │      │SOGO百貨公司禮券│        │          │        │
│    │            │      │之不實訊息，並留│        │          │        │
│    │            │      │下賣家行動電話09│        │          │        │
│    │            │      │00000000供被害人│        │          │        │
│    │            │      │聯絡，致被害人陷│        │          │        │
│    │            │      │於錯誤，撥打電話│        │          │        │
│    │            │      │購買並匯款至楊文│        │          │        │
│    │            │      │傑帳戶          │        │          │        │
├──┼──────┼───┼────────┼────┼─────┼────┤
│ 8  │95年11月16日│楊涵宇│同上            │6,300元 │同上      │95年11月│
│    │某時許      │      │                │        │          │16日17時│
│    │            │      │                │        │          │36分    │
├──┼──────┼───┼────────┼────┼─────┼────┤
│ 9  │95年11月14日│陳怡秀│在雅虎奇摩拍賣網│5,625元 │同上      │95年11月│
│    │某時許      │      │站以「lolmansoof│        │          │14日15時│
│    │            │      │a」帳號刊登販賣 │        │          │3分     │
│    │            │      │中華網龍遊龍卡之│        │          │        │
│    │            │      │不實訊息，並留下│        │          │        │
│    │            │      │賣家行動電話0911│        │          │        │
│    │            │      │453048供被害人聯│        │          │        │
│    │            │      │絡，致被害人陷於│        │          │        │
│    │            │      │錯誤，撥打該電話│        │          │        │
│    │            │      │購買並匯款至楊文│        │          │        │
│    │            │      │傑帳戶          │        │          │        │
└──┴──────┴───┴────────┴────┴─────┴────┘
附錄本判決論罪科刑法條：
刑法第339條第1項
意圖為自己或第三人不法之所有，以詐術使人將本人或第三人之
物交付者，處 5 年以下有期徒刑、拘役或科或併科 1 千元以下
罰金。